【裁判字號】    99,抗,490
【裁判日期】    990430
【裁判案由】    不服延長羈押
【裁判全文】
臺灣高等法院刑事裁定                   99年度抗字第490號
抗  告  人
即  被  告  甲○○
上列抗告人因違反毒品危害防制條例等案件，不服臺灣桃園地方
法院99年度訴字第49號，中華民國98年4月8日延長羈押裁定，提
起抗告，本院裁定如下：
    主  文
抗告駁回。
    理  由
一、本件抗告意旨略以：抗告人即被告甲○○遭逮捕後，即主動
    配合警方同意搜索，起出槍枝，隨後於偵查期間提出自白書
    ，自白販賣毒品犯行，供出及指認上手游佑嘉，並主動交出
    被告購買毒品資金來源之存摺，供檢察官作為證據。檢察官
    乃於起訴書中敘明請依刑法第59條及毒品危害防制條例第17
    條規定酌減刑度。被告配合案件之偵辦，無非係能獲得減刑
    之寬免，俾勵自新，豈會有逃亡事實或逃亡之虞，本件當已
    無羈押原因存在，亦無羈押必要性。原審法院僅以被告被判
    處有期徒刑7年6月，主觀上逃亡之動機強烈，非予以羈押，
    顯難進行審判程序之進行，其所認定者，為臆測被告主觀之
    動機，並無任何實際之證據可供佐證，況其他案件中，犯罪
    嫌疑人經判處8年以上之有期徒刑，仍可獲得交保者，比比
    皆是，如無確切能證明被告有逃亡或逃亡之虞之證據，如何
    能令被告心服？而被告素行良好，此次實因賭債鋌而走險，
    事後亦已坦承犯行，供出上手；被告本雖有二個妹妹，但先
    後於83年、86年因車禍相繼過世，被告之母親與被告相依為
    命，其近來身體狀況不佳，亟待被告之照料。爰請求審酌刑
    事訴訟法第101條第1項各款、第101條之2所定之羈押要件、
    司法院釋字第665號解釋意旨，予以撤銷原審延長羈押裁定
    ，俾使被告得以交保云云。
二、按羈押被告之目的，在於確保刑事審判程序之完成及刑事執
    行之保全，執行羈押後，有無繼續羈押之必要，應否延長羈
    押，均屬事實認定及法院裁量權限之行使，法院有依法本於
    自由證明法則予以認定，並就具體個案情節斟酌決定，如就
    客觀情事觀察，法院許可羈押之裁定在目的與手段間之衡量
    ，並無明顯違反比例原則情形，即無違法或不當可言。
三、經查：
（一）本件被告涉犯違反槍砲彈藥刀械管制條例、違反毒品危害
      防制條例等罪，經原審於99年1月14日訊問被告，並經被
      告及被告於原審之辯護人表示意見後，依據被告於警詢及
      偵查中之自白及卷附證據資料等物，認定被告犯罪嫌疑重
      大，所犯者為最輕本刑為5年以上有期徒刑之罪、逃亡動
      機強烈，合於刑事訴訟法第101條第1項第3款、第1款之羈
      押事由，非予羈押，顯難進行審判，裁定予以羈押；繼於
      同年4月8日訊問被告及其原審之辯護人對於是否延長羈押
      期間之意見後，仍認被告原羈押原因尚未消滅，有續為羈
      押之必要性，裁定自同年4月14日延長羈押期間2月在案。
（二）本件原審延長羈押被告之裁定，認被告仍具有刑事訴訟法
      第101條第1項第3款、第1款之羈押事由，乃原審依職權認
      事用法之裁量範圍，觀諸原審於99年1月14日、同年4月8
      日羈押被告及延長羈押被告訊問筆錄所載內容及該等裁定
      所憑之具體事證，未有目的與手段間輕重失衡之情形，抗
      告意旨雖稱被告遭逮捕後配合檢警偵辦案件，顯見被告無
      逃亡之虞，已無羈押之事由云云。然被告所犯未經許可，
      持有可發射子彈具有殺傷力之改造手槍罪、販賣第三級毒
      品罪，以後者而言，係法定本刑5年以上有期徒刑之重罪
      ，已符刑事訴訟法第101條第1項第3款所定羈押要件，又
      原審就被告未經許可，持有可發射子彈具有殺傷力之改造
      手槍罪，諭知有期徒刑3年4月之主刑，就被告販賣第三級
      毒品罪，則諭知有期徒刑4年6月之主刑，並就被告所犯2
      罪，應執行有期徒刑7年6月之重刑，此與原審未對被告量
      處重刑前，被告所面對之客觀情境完全不同，當有客觀之
      事實基礎，參以被告於案發當天，支開廖木村管理員再行
      搬運21公斤毒品，及警方搜索過程，一度反對敘行搜索，
      以逃避刑責等語，堪認被告有畏重罪刑罰執行而為逃亡之
      高度誘因，故被告亦有刑事訴訟法第101條第1項第1款之
      羈押事由存在，抗告意旨徒以被告於原審判決前之客觀情
      事，即逕主張不存在羈押被告事由，殊屬無據。
（三）本件原審雖已於99年4月8日對被告為有罪判決，然該判決
      於法定上訴期間，被告與檢察官均可提起第二審上訴，為
      確保後續審判程序之進行，有繼續羈押被告之必要性。縱
      被告與檢察官均未於法定期間內對原審判決表示不服，則
      原審判決於上訴期間屆滿後亦告確定，被告之身份即因受
      有罪判決確定而轉為受刑人，應由檢察官依職權對於被告
      之有罪確定判決為刑罰之指揮執行，被告羈押原因既仍然
      存在，為確保將來刑罰之執行，法院亦無從撤銷對被告之
      羈押處分或准予被告具保停止羈押。
（四）至於抗告意旨陳稱實務上有經判處8年以上有期徒刑之他
      案被告獲准交保、被告需照料其母親等節，惟被告是否符
      合羈押要件及有無羈押之必要，應視被告自身是否具有羈
      押事由而為判斷，被告以他案法院裁定結果，主張其亦不
      具羈押必要性云云，委無可採。另被告之母親是否確因身
      體健康不佳，必須由被告照料，被告並未提出任何確實憑
      證以實其說，且被告縱然因受羈押之執行，而無法周全扶
      養母親，亦應由受重罪罪刑宣告之被告承擔其責任，不得
      藉此作為免予繼續羈押被告之正當理由。
四、綜上所析，原審於99年4月8日訊問被告，由被告及其於原審
    之辯護人表示意見後，認定被告仍存有刑事訴訟法第101條
    第1項第3款、第1款之羈押事由，並有繼續羈押被告之必要
    ，復查無刑事訴訟法第114條所定不得羈押被告之情形，因
    而裁定被告之羈押期間應自99年4月14日起延長2月，核無不
    當。被告執詞提起抗告，請求撤銷原裁定，殊無可採，其抗
    告為無理由，應予駁回。
據上論結，應依刑事訴訟法第412條，裁定如主文。
中    華    民    國    99    年    4     月    30    日
                 刑事第十三庭  審判長法  官  曾德水
                                     法  官  遲中慧
                                     法  官  陳恆寬
以上正本證明與原本無異。
不得再抗告。
                                     書記官  黃家麟
中    華    民    國    99    年    5     月    3     日

司法院資訊處製作；財團法人民間司法改革基金會備份。
